【裁判字號】    95,訴,1537
【裁判日期】    950824
【裁判案由】    違反槍砲彈藥刀械管制條例
【裁判全文】
臺灣高雄地方法院刑事判決              95年度訴字第1537號
公  訴  人  臺灣高雄地方法院檢察署檢察官
被      告  甲○○
指定辯護人  本院公設辯護人陳信凱
上列被告因違反槍砲彈藥刀械管制條例案件，經檢察官提起公訴
（95年度偵字第3321號），本院判決如下：
    主  文
甲○○未經許可，持有可發射子彈具有殺傷力之改造手槍，處有
期徒刑參年貳月，併科罰金新台幣伍萬元，罰金如易服勞役，以
新臺幣貳仟元折算壹日；扣案之改造手槍壹枝（含彈匣壹個，槍
枝管制編號0000000000）沒收。又未經許可，持有槍枝之主要組
成零件，處有期徒刑柒月，併科罰金新臺幣參萬元，罰金如易服
勞役，以新臺幣貳仟元折算壹日；扣案土造金屬槍管壹支沒收。
應執行有期徒刑參年柒月，併科罰金新臺幣柒萬元，罰金如易服
勞役，以新臺幣貳仟元折算壹日；扣案之改造手槍壹枝（含彈匣
壹個，槍枝管制編號0000000000）及土造金屬槍管壹支，均沒收
。
    事  實
一、甲○○明知我國為槍枝管制國家，非經主管機關許可，不得
    任意持有可發射子彈具有殺傷力之改造槍枝及槍枝之主要組
    成零件，竟基於非法持有具殺傷力之改造手槍及槍枝主要組
    成零件之犯意，於民國94年9 、10月間某日，在高雄市○○
    區○○街77號其住處，自真實姓名年籍不詳綽號「阿輝」之
    成年男子處受贈仿COLT廠R25 型半自動手槍製造之玩具手槍
    換裝土造金屬槍管而成可發射子彈具有殺傷力之改造手槍1
    枝（含彈匣1 個、槍枝管制編號0000000000），另於94年間
    在其住處門口，拾獲不詳之人丟棄於該地點之土造金屬槍管
    1 支，嗣某不詳時間並均將上開改造手槍及土造金屬槍管藏
    放在其住處內，未經許可而無故持有上開具殺傷力之槍枝及
    土造金屬槍管。嗣於95年1 月17日9 時15分許, 為警持搜索
    票在上址查獲，並扣得前揭改造手槍1 枝（含彈匣1 個）、
    土造金屬槍管1 支。
二、案經高雄縣政府警察局仁武分局報告台灣高雄地方法院檢察
    署檢察官偵查起訴。
    理  由
壹、證據能力之審酌
    按被告以外之人於審判外之言詞或書面陳述，除法律有規定
    者外，不得作為證據，刑事訴訟法第159 條第1 項定有明文
    。而上開條文所謂「法律另有規定者」，係指同法第159 條
    之1 至第159 條之5 及第206 條等規定（最高法院95年度台
    上字第312 號判決可資參照）。又司法警察等偵查輔助人員
    於案件未移送檢察官偵辦前之調查犯罪階段，依據檢察長之
    概括授權，先行將尿液、血液、毒品、槍砲、彈藥、刀械等
    證物送請檢察機關預先核定之專責鑑定人或鑑定機關（團體
    ）實施鑑定，基於檢察一體原則，該鑑定人或鑑定機關（團
    體）亦應視同受承辦檢察官所選任或囑託而執行鑑定業務，
    其等出具之書面鑑定報告應屬刑事訴訟法第206 條所定之傳
    聞例外，當具有證據能力。而臺灣高等法院檢察署已概括選
    任內政部警政署刑事警察局為槍彈有無殺傷力之鑑定機關，
    指示轄區內各司法警察機關於調查中可將相關案件之證物送
    請該鑑定機關實施鑑定，自屬檢察官所為之囑託機關鑑定。
    是本案經高雄縣政府警察局仁武分局將扣案手槍等送內政部
    警政署刑事警察局鑑定，即係由臺灣高雄地方法院檢察署承
    辦檢察官囑託內政部警政署刑事警察局就扣案槍、彈實施鑑
    定，依前揭法律規定及決議意旨，該局依鑑定結果而製作之
    95年3 月3 日刑鑑字第0950014877號槍彈鑑定書，自得作為
    證據，先予敘明。
貳、本院實體認定
一、訊據被告甲○○於警詢、偵查及本院審理期間，對於上揭時
    、地，持有上開具殺傷力之改造手槍1 把及土造金屬槍管1
    支之事實坦承不諱，復有上開改造手槍1 把及土造金屬槍管
    1 支扣案為證，堪認被告此部分之自白與事實相符，堪以採
    信。惟被告辯稱，扣案之改造手槍壞掉，不具有殺傷力云云
    。經查：
（一）扣案之改造手槍1 把經送內政部警政署刑事警察局鑑定，
      以性能檢驗法、試射法鑑驗結果：「送鑑改造手槍（含彈
      匣壹個，槍枝管制編號0000000000），認係仿COLT廠R25
      型半自動手槍製造之玩具手槍，更換土造金屬槍管改造而
      成之改造手槍，機械性能良好，可擊發適用子彈，認具殺
      傷力。」等情，有內政部警政署刑事警察局95年3 月3 日
      刑鑑字第0950014877號槍彈鑑定書1 份附卷足參（見偵查
      卷第33頁）。扣案之槍管1 支經送鑑驗結果，認係土造金
      屬槍管，且係行政院內政部所公告管制之槍砲彈藥主要組
      成零件等情，此有政部警政署刑事警察局95年3 月3 日刑
      鑑字第0950014877號槍彈鑑定書1 份、內政部95年6 月26
      日內授警字第0950870844號函在卷足憑（見本院卷第38頁
      ）。
（二）被告雖另以伊以為上開槍枝零件壞掉，對於上開槍枝係具
      有殺傷力並無認知置辯。然所謂證據，係指超越一切合理
      之可疑，足以認定被告確有犯罪行為之積極事證而言，被
      告固無就所辯解之事實負舉證證明之義務，然倘被告提出
      訴訟上不能證明的積極抗辯，且不合社會生活上之常態經
      驗時，對於既已存在的積極罪證，均不足以用來形成合理
      懷疑的抗辯，自非「罪疑惟輕」之情形，當不得以此抗辯
      而排除超越一切合理可疑之積極證據。依前所述，上開扣
      案之改造手槍1 支係由仿COLT廠R25 型半自動手槍製造之
      玩具手槍，更換土造金屬槍管改造而成之改造手槍，機械
      性能良好，可供擊發適用子彈使用，具殺傷力之事實，經
      內政部警政署刑事警察局鑑定無誤，業如上述，本件所查
      扣之手槍於外觀上與一般手槍無異，且該槍枝槍膛撞針功
      能正常，槍管暢通等情，亦與一般玩具槍械撞針功能受限
      、槍管內置阻鐵之現象顯然有異，應得以輕易分別之，是
      被告主觀焉有不知該槍彈當有殺傷力之理？被告所辯，顯
      不合社會生活常態經驗之抗辯，對於既已存在之積極罪證
      ，自不生阻卻之效力。是被告辯稱其無持有具殺傷力槍枝
      之故意云云，即無可採。本案事證明確，被告犯行堪以認
      定，應依法論科。
二、論罪科刑部分：
（一）法律修正部分：
      按修正後刑法第2 條第1 項之規定：「行為後法律有變更
      者，適用行為時之法律。但行為後之法律有利於行為人者
      ，適用最有利於行為人之法律。」係規範行為後法律變更
      所生新舊法比較適用之準據法，於新法施行後，應適用新
      法第2 條第1 項之規定，為「從舊從輕」之比較；比較時
      應就罪刑有關之共犯、未遂犯、想像競合犯、牽連犯、連
      續犯、結合犯，以及累犯加重、自首減輕暨其他法定加減
      原因（如身分加減）與加減例等一切情形，綜其全部罪刑
      之結果而為比較（最高法院95年第8 次刑事庭會議決議參
      照）。查被告行為後，易服勞役之折算標準、定應執行刑
      之規定，均有修正：
    １、易服勞役之折算標準部分：
        刑法第42條易服勞役之規定於94年2 月2 日修正公布，
        並於95年7 月1 日施行，修正前刑法第42條第1 項、第
        2 項、第3 項規定：「罰金應於裁判確定後兩個月內完
        納，期滿而不完納者，強制執行，其無力完納者，易服
        勞役；易服勞役以1 元以上3 元以下，折算1 日，但勞
        役期限不得逾6 個月；罰金總額折算逾6 個月之日數者
        ，以罰金總額與6 個月之日數比例折算。」又罰金罰鍰
        提高標準條例亦於95年4 月28日修正，並於同年7 月1
        日施行，而將修正前罰金罰鍰提高標準條例第2 條規定
        「依刑法第41條易科罰金或第42條第2 項易服勞役者，
        均就其原定數額提高為100 倍折算1 日；法律所定罰金
        罰鍰數額未依本條例提高倍數，或其處罰法律無罰金刑
        之規定者，亦同。」之規定刪除；修正後刑法第42條第
        1 項、第3 項、第5 項規定：「罰金應於裁判確定後2
        個月內完納，期滿而不完納者，強制執行，其無力完納
        者，易服勞役。但依其經濟或信用狀況，不能於2 個月
        內完納者，得許期滿後1 年內分期繳納。遲延1 期不繳
        或未繳足者，其餘未完納之罰金，強制執行或易服勞役
        ；易服勞役以新臺幣1,000 元、2,000 元或3,00 0元折
        算1 日。但勞役期限不得逾1 年；罰金總額折算逾1 年
        之日數者，以罰金總額與1 年之日數比例折算。」此項
        修正屬科刑規範事項之變更，其折算標準為裁判時所應
        諭知，亦屬法律變更。
    ２、定應執行刑部分：
        刑法第51條第5 款業於94年1 月7 日修正公布，並於95
        年7 月1 日施行，修正後之規定，將宣告多數有期徒刑
        定執行刑之上限，由修正前之不得逾20年，提高為不得
        逾30年，其餘則無不同。
    ３、查比較新舊法時應綜其全部之結果，而為比較，再適用
        有利於行為人之法律處斷，而不得一部割裂分別適用不
        同之新、舊法，是經綜合比較前述新、舊法結果，本件
        修正後規定較有利於行為人，則應依修正後刑法第2 條
        第1 項規定，適用行為後（即修正後）之法律。
（二）查本件扣案之改造槍枝，係仿COLT廠R25 型半自動手槍製
      造之玩具手槍，更換土造金屬槍管改造而成之改造手槍，
      機械性能良好，可擊發適用子彈，扣案之槍管1 支，係土
      造金屬槍管，且係行政院內政部所公告管制之槍砲彈藥主
      要組成零件等情，詳如前述，是以被告未經許可持有改造
      手槍及槍枝主要組成零件土造金屬槍管之所為，核係犯槍
      砲彈藥刀械管制條例第8 條第4 項之未經許可持有可發射
      子彈具有殺傷力之改造手槍罪、同條例第13條第4 項之未
      經許可持有槍枝主要組成零件罪。被告自94年間某日起至
      95年1 月17日為警查獲時止分別持有前揭改造手槍、槍管
      ，係屬持有行為之繼續，應均僅各論以一罪。被告所犯上
      開二罪，犯意各別，應予分論併罰。檢察官認應論以想像
      競合犯，容有誤會，併予敘明。
（三）爰審酌被告非法持有具殺傷力之改造手槍及槍枝主要組成
      零件，雖未持以犯案，仍對於他人之生命、身體形成潛在
      威脅，並害及整體社會秩序與安全，影響社會治安甚鉅，
      並考量犯罪後供認部分犯行，態度尚可及其素行，智識程
      度、犯罪之動機、目的等一切情狀，分就其上開所犯量處
      如主文所示之刑，並依修正後之刑法定其應執行刑及諭知
      併科罰金易服勞役之折算標準，以資懲儆。
（四）沒收：
      按刑法第38條沒收之規定亦於94年1 月7 日修正公布，並
      於95年7 月1 日施行，按從刑附屬主刑，除法律有特別規
      定外，依主刑所適用之法律（最高法院95年第8 次刑事庭
      會議決議參照），查沒收為從刑之一種，本件依修正後刑
      法第2 條第1 項之規定就主刑比較結果，應適用行為後（
      即修正後）之法律，已如前述，依從刑附屬於主刑之原則
      ，自不得就新舊法予以割裂適用，應一律適用行為後（即
      修正後）之法律。扣案具有殺傷力之改造手槍1 支、土造
      金屬槍管1 支，均屬違禁物，應依修正後刑法第38條第1
      項第1 款之規定，宣告沒收。
據上論斷，應依刑事訴訟法第299 條第1 項前段，槍砲彈藥刀械
管制條例第8 條第4 項、同條例第13條第4 項，修正後刑法第2
條第1 項、第11條前段、第42條第2 項、第51條第5 款、第7 款
、第38條第1 項第1 款，判決如主文。
本案經檢察官井天博到庭執行職務。
中    華    民    國    95    年    8     月    24    日
                  刑事第四庭  審判長法  官  郭玫利
                                    法  官  陳振嘉
                                    法  官  林意芳
以上正本證明與原本無異。
如不服本判決，應於收受送達後10日內向本院提出上訴書狀。
中    華    民    國    95    年    8     月    24    日
                                    書記官  曾秀鳳
附錄本案論罪科刑法條全文：
槍砲彈藥刀械管制條例第8條
未經許可，製造、販賣或運輸鋼筆槍、瓦斯槍、麻醉槍、獵槍、
空氣槍或第4條第1項第1款所定其他可發射金屬或子彈具有殺傷
力之各式槍砲者，處無期徒刑或5年以上有期徒刑，併科新台幣
1千萬元以下罰金。
未經許可，轉讓、出租或出借前項所列槍枝者，處5年以上有期
徒刑，併科新台幣1千萬元以下罰金。
意圖供自己或他人犯罪之用，而犯前2項之罪者，處無期徒刑或
7年以上有期徒刑，併科新台幣1千萬元以下罰金。
未經許可，持有、寄藏或意圖販賣而陳列第1項所列槍枝者，處
3年以上10年以下有期徒刑，併科新台幣7百萬元以下罰金。
第1項至第3項之未遂犯罰之。
槍砲彈藥刀械管制條例第13條第4 項
未經許可，持有、寄藏或意圖販賣而陳列第1 項所列零件者，第
 6月以上5 年以下有期徒刑，併科新台幣300 萬元以下罰金。第
1 項至第3 項之未遂犯罰之。


司法院資訊處製作；財團法人民間司法改革基金會備份。
